【裁判字號】    97,簡上,40
【裁判日期】    970606
【裁判案由】    贓物
【裁判全文】
臺灣板橋地方法院刑事判決              97年度簡上字第40號
上  訴  人
即  被  告  甲○○
上列上訴人即被告因贓物案件，不服本院96年度簡字第7936號中
華民國96年12月18日第一審判決（聲請案號：96年度偵字第2163
7號），提起上訴，本院管轄之第二審合議庭判決如下：
    主  文
原判決撤銷。
甲○○故買贓物，處有期徒刑參月，如易科罰金，以新臺幣壹仟
元折算壹日；減為有期徒刑壹月又拾伍日，如易科罰金，以新臺
幣壹仟元折算壹日。
    事  實
一、甲○○明知真實年籍姓名不詳、自稱「DAVID 陳」之大陸地
    區成年男子所販售之電腦記憶體模組（廠牌：HYNIX 、型號
    ：HYMP564P72P8-Y5 ，每件原價31.2美元），係來源不明之
    贓物（該等電腦記憶體模組係全何科技有限公司所有，於民
    國96年3 月23日委託冠捷航空貨運承攬股份有限公司運送至
    大陸地區廣東省，於運送途中在不詳地點遭竊），竟仍基於
    故買贓物之犯意，於96年3 月下旬某日，以每件27美元之低
    價向「DAVID 陳」買受499 件，旋將該批貨品售予不知情之
    全世界資訊科技開發有限公司（下稱全世界公司），再由該
    公司轉售不知情之金扁科技有限公司（下稱金扁公司），金
    扁公司再出售予臺灣權亞有限公司（下稱臺灣權亞公司）。
    全何公司於獲悉遭竊情事後，為追查流向而刻意在同業市場
    散布欲購買同型號電腦記憶體模組之訊息，而自臺灣權亞公
    司購得上開電腦記憶體模組後，始循線查悉上情。
二、案經全何科技有限公司（下稱為全何公司）訴由臺北市政府
    警察局大安分局移送臺灣桃園地方法院檢察署呈由臺灣高等
    法院檢察署檢察長移轉臺灣板橋地方法院檢察署檢察官偵查
    後聲請簡易判決處刑。
    理  由
一、本案事實認定所採證據方法之證據能力說明：
  (一)按刑事訴訟法第159 條第1 項雖規定，被告以外之人於審判
    外之言詞或書面陳述，除法律有規定外，不得作為證據。惟
    同法第159 條之5 第1 、2 項已規定，經當事人於審判程序
    同意作為證據，法院審酌該言詞陳述或書面陳述作成時之情
    況，認為適當者，亦得為證據。當事人、代理人或辯護人於
    法院調查證據時，知有第159 條第1 項不得為證據之情形，
    而未於言詞辯論終結前聲明異議者，視為有前項之同意（指
    同條第1項 之同意作為證據），此乃第159 條第1 項所容許
    ，得作為證據之例外規定之一。
  (二)本案被告於言詞辯論終結前，未就公訴人所提出之供述證據
    主張有刑事訴訟法第159 條第1 項不得為證據之情形，是
    本案經調查之供述證據部分，均有證據能力。
二、犯罪事實之認定：
  (一)訊之被告甲○○固坦承伊於上開時、地，向自稱「DAVID陳
    」之大陸地區成年男子，以每件27美元之代價購得系爭電腦
    記憶體模組499 件之事實，惟矢口否認有何故買贓物之犯行
    ，辯稱不知系爭電腦記憶體模組係贓物，亦無從認定該貨物
    即是告訴人失竊之物，且伊買入之單價與市場行情相較尚屬
    合理，購買動機正常云云。
  (二)經查：
    1.告訴人全何公司自臺灣權亞公司取得之系爭電腦記憶體模
      組（廠牌：HYNIX 、型號：HYMP564P72P8-Y5）499件，係
      臺灣權亞公司向金扁公司購得，金扁公司則係向全世界公
      司購得，而全世界公司則係向被告購買而得等情，業經告
      訴人全何公司負責人乙○○、證人即全何公司倉管人員丙○○分別於警詢、偵查及本院審理中所述發現取得本件電
      腦記憶體模組之情形一致，核與證人即全世界公司採購經
      理溫紫妮、金扁公司經理簡郁芸、臺灣權亞公司負責人吳
      夢艵於警詢中之供述合致，此部分事實自堪認定。又被告
      出售予全世界公司之系爭電腦記憶體模組，係被告於96年
      3 月下旬某日，以每件27美元之價格向自稱「DAVID 陳」
      之大陸地區成年男子購入，由機車快遞送達後，貨款則由
      自己往來之大陸廠商代付乙節，亦經被告自承無訛，復有
      其所提出之電子郵件列印報表、代付書面文件及「三志興
      業有限公司」送貨單可為佐稽。從而本件事實認定之關鍵
      ，端在系爭電腦記憶體模組是否為贓物，及被告是否在明
      知為贓物之情形下仍予買受。
    2.系爭499 件電腦記憶體模組係由臺灣海力士半導體股份有
      限公司（下稱海力士公司）所生產，全何公司於95年12月
      間經由臺灣經銷商韓代國際股份有限公司購得917 件，96
      年3 月份時，因大陸地區客戶訂購500 件，全何公司乃於
      96年3 月23日委託冠捷航空貨運承攬股份有限公司（下稱
      冠捷公司）運送至大陸地區廣東省，然於運送途中在不詳
      地點遭竊等情，業經證人乙○○、丙○○及冠捷公司經理
      丁○○分別於警詢、偵查及本院審理中證述明確，並有送
      貨單、商業發票、托運單、電腦記憶體模組易碎標籤各1
      份及該批商品貼有全何公司特製保固貼紙之照片2 張等在
      卷可據。又系爭499 件電腦記憶體模組與全何公司上開失
      竊之電腦記憶體模組型號相同，此為被告是認無誤；而系
      爭電腦記憶體模組貼有全何公司特別訂製出貨所用之易碎
      標籤貼紙，該易碎標籤雖無公司名稱，但貼紙上1 至12
      月圓徑印刷範圍部分之規格尺寸與一般市面上易碎貼紙印
      刷範圍不同，且標示記號之位置有別於其他公司，市面上
      並無相同之易碎標籤，另在查獲當時，系爭貨物之外包裝
      與全何公司遭竊貨物出貨之原廠外包裝箱相同，僅其上所
      載寄件資料被撕掉，因而可以確認系爭扣案之電腦記憶體
      模組確為全何公司遭竊貨品等情，此亦迭據證人乙○○、
      丙○○於警詢、偵查及本院審理中指證明確。雖被告辯稱
      系爭電腦記憶體模組貼用之易碎標籤於市場上均可購得，
      無特殊性，並提出其自行購得之易碎標籤為證；然經比對
      全何公司與被告分別提出之易碎標籤，兩者在日期、年份
      之排列位置上固為相同，然其字體及間距則明顯有異，顯
      非相同之物，況被告所提出者亦係經其指定尺寸、內容與
      排列方式，由印製業者製稿經其確認後而為印製，此有被
      告出之拍賣網頁詢答列印報表可稽，尤見其所提出之易碎
      標籤實係特別訂製之物，並非市場上任意購得，自亦不足
      以否定證人乙○○、丙○○有關該公司易碎標籤係特殊獨
      有等證述之可信度。且被告雖以相同條件訂購，然亦不能
      取得與系爭電腦記憶體模組所貼用相同規格尺寸與字體之
      易碎標籤貼紙，益足證明證人丙○○證述系爭貨品上所黏
      貼之易碎標籤貼紙係該公司特製等語屬實，而堪認所稱系
      爭貨品為告訴人公司遭竊之物等情為真。而證人丁○○與
      被告及告訴人均不相識，其經本院告以偽證罪之責任後，
      仍為具結堅證如上，足認其確係就自己處理業務之情形而
      為上開供述，並與證人丙○○、乙○○之證述合致，足認
      告訴人所稱將系爭貨品委託冠捷公司運送至大陸地區，冠
      捷公司亦確實收受系爭貨品並將之點收置入包裝袋擬運送
      出境，惟於運送途中遺失之情節屬實。是以被告所購入系
      爭查扣之電腦記憶體模組，確為告訴人所有而遭他人所竊
      或為負責運送之人侵占之物品，而屬贓物之事實，洵堪認
      定。
    3.被告雖否認有何故買物犯行，並以前開情詞置辯，惟：
      (1)被告於警詢及偵查中，陳稱係於96年3 月中旬某日向「
        DAVID 陳」首次交易，購買系爭電腦記憶體模組499 條
        ，交易總價高達444609元，然不知「DAVID 陳」之真實
        姓名云云（參96年偵字第10492 號卷第8 頁、96年偵字
        第21637 號卷第6 頁至第7 頁），則其等前既未有交易
        往來情形，竟未確認交易對象以確保交易安全即逕為高
        額交易，實已與常情有悖。又被告於警詢中，原稱與「
        DAVID 陳」在電話中談妥後，「DAVID 陳」先將貨物寄
        達，伊看過確認係原廠所出產之貨品後，經數日才委請
        大陸地區朋友支付貨款云云（參96年偵字第10492 號卷
        第8 頁）；然嗣於本院審理時，則改稱係在收到貨物之
        當日即行付款云云（參本院卷第82頁），其就貨款支付
        日期之部分前後供述不一，所辯是否屬實殊值存疑。再
        者，被告取得系爭貨品後轉售予全世界公司，及其後歷
        次分別輾轉售予金扁公司、臺灣權亞公司之流程以觀，
        均係買受人先支付價金後，始取得貨品（參96年偵字第
        10492 號卷第22頁、第28頁）；而上開買賣雙方均係在
        臺灣北部地區，有明確之交易對象與地點可資稽考，尚
        且須以先行付款方式交易，何以被告向大陸地區身分及
        商號不明且未曾交易往來之「DAVID 陳」購入系爭貨品
        時，竟可先收受貨物檢驗無訛後始行付款？此顯與正常
        交易模式有異，其辯詞之真實性尤足令人生疑，而難以
        排除其當時主觀上認識該等貨物係屬贓物之可能性。
      (2)又被告自承其經營創崴國際公司從事交易數年，依其社
        會經驗與智識能力，當具有依交易狀況與價格合理判斷
        貨品來源合法性之能力。查系爭電腦記憶體模組為伺服
        器專用，其變賣管道較為不易，交易上未如一般電腦記
        憶體快速等情，業據證人丙○○於本院審理時證陳在卷
        （參本院卷第50頁），則被告既已從事記憶體模組買賣
        多年，已如前述，則依其專業認識，當應謹慎查知來源
        ，竟向真實姓名不詳之大陸地區人士購買此流通管道特
        殊之電子產品，而容任未開立商業發票或證明文件，顯
        見被告對於系爭貨品之來源不明，已有所認識。而系爭
        記憶體模組與一般市售個人電腦使用者不同，因價格較
        高，大陸地區不會有這種貨品乙節，業據被告直承不諱
        ，於被告轉售系爭貨品時，亦告知買家即全世界公司採
        購經理溫紫妮該貨物來源地係香港地區（參96年偵字第
        10492 號卷第23頁），足見被告於出售系爭貨品時，亦
        匿飾其真正來源，益見其對貨品係屬贓物已有認識。再
        者系爭貨品經告訴人直接向交易往來頻繁而大量進貨之
        製造商海力士公司購買，其每件之進項單價尚需35.10
        美元，銷貨後利潤僅0.9 美元，此據證人丙○○在本院
        審理時證述屬實，並有系爭貨品報價表格資料及發票存
        卷可佐（參本院卷第52頁、第61頁），堪信為真；而被
        告僅係初次與「DAVID 陳」從事電腦記憶體模組交易，
        已如前述，其交易金額竟低於上開價格近25% ，益見此
        交易情形不符常情。又系爭電腦記憶體模組由九顆IC（
        即積體電路板）與電路板組成，此經被告陳明在卷，即
        以被告自行提出市場參考價格比較，以與系爭電腦記憶
        體模組規格相同（DDR 512Mb 667MHz）之IC在96年3 月
        19日每顆單價3.42美元計算（參偵查卷第82頁），9 顆
        IC即需30.78 美元，此尚不包含共同組成之電路板成本
        ，被告購得系爭電腦記憶體模組竟遠低於此市場行情，
        尤見其對本件電腦記憶體模組係屬來歷不明乙節有所認
        識，至屬彰明。
      (3)至於被告雖另提出經由網路拍賣管道購得之電腦記憶體
        模組2 件，據此辯稱系爭電腦記憶體模組可任意購得云
        云；惟查被告所提出自行購得電腦記憶體模組之型號為
        HYMP564R72BP8-E3，規格屬PC533 ，此與系爭電腦記憶
        體模組型號為HYMP564P72P8-Y5 ，規格屬PC667 並不相
        同，自難資為有利被告之認定。
      (4)據上，本件綜合被告購買系爭電腦記憶體模組之諸多交
        易異常情形，及其購得價格明顯低於市場行情之客觀事
        實，參以被告從事電腦記憶體模組交易數年，具有依交
        易狀況與價格合理判斷貨品來源合法性之能力等情交互
        以參，被告對系爭電腦記憶體模組來源欠缺正當性而屬
        贓物之事實，當已有所認識。縱被告對該貨品原屬何特
        定人所有，係於何時何地遭失竊等具體情狀未必有明確
        認知，然亦不影響其明知為贓物而仍予以買受之故意，
        而無解於故買贓物之刑責。是以被告所為置辯諒屬圖卸
        之詞，無足採信，本件事證已臻明確，被告如事實欄所
        載之犯行足為認定，應予依法論科。
三、論罪科刑之法律適用：
  (一)核被告甲○○所為，係犯刑法第349 條第2 項之故買贓物罪
    。
  (二)原審依全案卷證資料，認被告罪證明確，予以論罪科刑，固
    屬卓見；惟被告本件犯罪係在96年4 月24日以前，原判決未
    依中華民國九十六年罪犯減刑條例第2 條第1 項第3 款規定
    予以被告減刑，於法自有違誤；被告上訴雖猶執陳詞否認犯
    罪，固無理由，然原審判決既有上開可議之處，仍應由本院
    管轄之第二審合議庭撤銷原判決。
  (三)爰審酌被告前無犯罪科刑執行之紀錄，有臺灣高等法院被告
    前案紀錄表在卷可稽，素行非劣，教育程度為技術學院畢業
    （參被告警詢筆錄教育程度欄之記載），智識程度並無明顯
    不足，且從事電子商品交易業務數載，反因貪圖小利而為本
    件犯行，其犯罪之動機、目的、手段實屬可議，且增加被害
    人尋求救濟及偵查機關查緝犯罪之困難，及該財物價值非輕
    ，惟兼衡其生活狀態、智識程度，以及否認犯行之態度等一
    切情狀，量處如主文所示之刑，並諭知易科罰金之折算標準
    ，以資儆懲。又被告本件犯罪在96年4 月24日以前，復無中
    華民國96年罪犯減刑條例所列不予減刑之情形，應依同條例
    第2 條第1 項第3 款之規定，就所受宣示之有期徒刑減其刑
    期2 分之1 ；至減刑後易科罰金之折算標準，仍應依原宣示
    之折算標準而無庸另定，併此敘明。
據上論斷，應依刑事訴訟法第455條之1第1項、第3項、第369條
第1項前段、第364條、第299條第1項前段，刑法第349條第2項、
第41條第1項前段，刑法施行法第1條之1第1項、第2項前段，中
華民國96年罪犯減刑條例第2條第1項第3款、第7條，判決如主文
。
本案經檢察官陳伯均到庭執行職務。
中    華    民    國    97    年    6    月    6     日
                  刑事第十庭  審判長法  官  侯志融
                                    法  官  歐陽漢菁
                                    法  官  楊博欽
以上正本證明與原本無異。
本件不得上訴。
                                    書記官  李慈容
中    華    民    國    97    年    6    月    6     日
附錄本案論罪科刑法條全文：
中華民國刑法第349條
  收受贓物者，處 3 年以下有期徒刑、拘役或 5 百元以下罰金
  。
  搬運、寄藏、故買贓物或為牙保者，處5 年以下有期徒刑、拘
  役或科或併科1 千元以下罰金。
  因贓物變得之財物，以贓物論。


司法院資訊處製作；財團法人民間司法改革基金會備份。
